【裁判字號】    91,易,3214
【裁判日期】    920331
【裁判案由】    詐欺
【裁判全文】
臺灣板橋地方法院刑事判決                        九十一年度易字第三二一四號
    公  訴  人  臺灣板橋地方法院檢察署檢察官
    被      告  己○○起訴書.
右列被告因詐欺案件，經檢察官提起公訴（九十年度偵字第一六四七七號、九十年度
偵字第一八二八六號），本院判決如左：
    主  文
己○○共同連續意圖為自己不法之所有，以詐術使人將本人之物交付，累犯，處有期
徒刑貳年貳月。
    事  實
一、己○○前曾於民國八十四年間因詐欺案件，經本院於八十五年十一月二十一日以
    八十四年度易字第六０三八號判處有期徒刑十月，上訴後經臺灣高等法院以八十
    六年度上易字第三二０號駁回上訴確定，甫於八十七年五月二十六日執行完畢，
    猶不知悔改，竟與庚○○（通緝中）二人意圖為自己不法之所有，共同基於概括
    犯意之聯絡，二人先於九十年一月五日，一方面推由庚○○向乙○○佯稱其有權
    代理甲○○出售甲○○所有之台北縣新店市○○段六六八地號土地及坐落其上之
    台北縣新店市○○街十八之一號二樓房屋（下稱系爭房地），而出面代表賣方甲○○與乙○○簽立不動產買賣先期協約書，雙方約定房屋價金為新台幣（下同）
    二百二十五萬元，致乙○○陷於錯誤，而於簽約當天乙○○即交付訂金及手續費
    六十八萬元予庚○○，並陸續將尾款付清交付予庚○○。另一方面則於九十年三
    月十二日由己○○向甲○○詐稱其係買方乙○○之代理人，雙方約定以三百六十
    五萬元價款向甲○○購買上開房屋，並同時交付六十五萬元訂金予甲○○，並約
    定尾款三百萬元部分需由買方向銀行貸款後，代為清償原由賣方向泛亞銀行設定
    抵押權所借款項，以塗銷抵押權，始同意將系爭房地所有權移轉登記予乙○○。
    惟乙○○並不知庚○○未將尾款交付予甲○○，亦不知己○○及庚○○有假冒其
    名義另行與甲○○約定價金三百六十五萬元訂立買賣契約，誤認為其購買系爭房
    地之二百二十五萬元已付清，故另欲以系爭房地設定抵押權為擔保向銀行貸款，
    供己使用，庚○○即利用乙○○對於銀行貸款程序不熟悉的機會，而由庚○○提
    交申請貸款所需之土地及建物謄本等資料，再於九十年四月三日由其及己○○陪
    同乙○○至板信商業銀行（下稱板信銀行）辦理貸款手續，並由乙○○於不知情
    下先在空白的承諾書上簽名，授權將板信銀行將核准之貸款三百萬元匯款至甲○○在泛亞銀行大安分行之帳戶內（帳號：000000000000號、000
    000000000號），用以支付甲○○系爭房地尾款。庚○○為對乙○○隱
    瞞上情，故自行向板信銀行繳交至九十年八月份止之利息多期，以致乙○○並不
    知貸款已核撥下來，迄至乙○○接獲銀行催繳利息之通知，始得悉其實際上並未
    取得貸款，而仍需負責繳納貸款本息，庚○○與己○○即以此詐得乙○○所交付
    之上開房屋價金。嗣後庚○○及己○○即均避不見面，乙○○追索無著，方知受
    騙（起訴書誤載為系爭房地係遭庚○○及己○○向板信商業銀行設定三百六十萬
    元之抵押權，且該款項已遭二人領走，乙○○始知受騙）。
二、己○○及庚○○二人又於九十年五月間起，承上開詐欺犯意聯絡，明知渠等並無
    資力，竟先後多次由庚○○出面至台北市○○區○○街丙○○所經營之「愛之橋
    珠寶店」佯稱欲購買珠寶，並先支付一百五十六萬二千元前金，以此取信於丙○○，之後即大量購買珠寶，使丙○○陷於錯誤而交付珠寶數次予庚○○，之後即
    多方推諉拒不付錢，並旋即將所詐得價值共計五百六十三萬二千元之珠寶由己○○多次帶至不同當鋪典當變現，所得現金則朋分花用，尚積欠丙○○四百零六萬
    八千元，之後即避不見面。
三、案經乙○○、丙○○訴由臺灣板橋地方法院檢察署檢察官偵查起訴。
    理  由
一、本件訊之被告己○○固坦承與庚○○一同前往乙○○家商談買賣房屋，並代理乙○○與甲○○簽立買賣契約，及與庚○○一同前往愛之橋珠寶店一起購買珠寶等
    情，惟矢口否認涉有何詐欺犯行，辯稱：伊全係受庚○○之託代為出面簽約，因
    庚○○告稱乙○○不會寫字，房屋貸款之事並未參與；又係庚○○所購買的珠寶
    ，全由庚○○取走，庚○○告稱上開珠寶係蕭先生所購買，惟蕭先生需款孔急欲
    將其所有之珠寶典當，要伊代蕭先生出面至當鋪典當珠寶云云。
二、經查：
(一)、被告己○○與庚○○於右揭時、地以上開方式詐得告訴人乙○○之現金二百二十
    萬元之事實，業據告訴人乙○○於偵審中指訴歷歷。而告訴人乙○○確有二次自
    銀行提領現金以繳付系爭房地價款之事實，此有其提出之活期儲蓄存款存摺可參
    。又告訴人乙○○與庚○○有於九十年一月五日就系爭房地，約定買賣價金為二
    百二十萬元，並簽立不動產買賣先期協約書，有該協約書一份存卷可考。參以證
    人戊○○於本院審理時結證稱：上開協約書係由伊撰寫，據庚○○告稱係伊朋友
    甲○○要賣房子，由伊代表簽約，約定價款確為二百二十萬元，當場伊有親見告
    訴人乙○○交付四十萬元予庚○○，庚○○即拿出二萬元交付，伊當時以為係支
    付經辦費及過戶手續費之用，過一段時間後伊曾主動詢問庚○○為何這麼久都未
    交付過戶所需資料，庚○○告稱已請他人辦理過戶等情，核與告訴人乙○○指訴
    情節大致相符。參以訊之證人甲○○於本院審理時係證稱：「二月份（註即九十
    年二月十三日）那一次當時是我太太跟己○○簽的契約書，她有拿了五萬元的訂
    金及一張支票，後來支票退票了，面額是三百多萬元的票，我覺得害怕，所以在
    簽第二份契約之前我要求先由我到泛亞銀行貸款下來，我取得貸款作保障，抵押
    人的名義是我。頭期款六十五萬元是己○○在簽約的時候三月十二日的時候一起
    交付的，尾款則是由代書辦理貸款後還給我泛亞銀行所欠的貸款」、「不認識庚○○，當初跟我簽約的只有己○○一人而已，在場的人有我、己○○及代書」等
    語。又據證人葉柏林證述稱：被告己○○原係以自己名義向甲○○購買系爭房地
    ，簽約時並交付五萬元現金，用印時給付面額三百二十萬元之支票，嗣因該支票
    未兌現，而解除契約，又改以乙○○名義，及以貨款方式給付價款，於九十年三
    月十二日另簽立買賣契約，乙○○的簽名是被告己○○簽的，印章是被告己○○
    拿出來蓋的，被告己○○於簽約時並未提出委任書，但有提出乙○○之身分證影
    本及印章，因庚○○及被告己○○要求改成貸款方式付款，甲○○認為很可疑，
    甲○○即先以系爭房地設定抵押權向泛亞銀行貸款，再約定由買方告訴人乙○○
    向板信銀行貸款以清償甲○○在泛亞銀行之貸款等情，足見告訴人乙○○對於被
    告己○○二次自行與甲○○簽約之事實，確實全然無所知悉。再者，訊之證人即
    板信銀行襄理劉燿宗證稱：被告己○○與庚○○於告訴人乙○○申請貸款時均有
    到場，而告訴人乙○○在承諾書上簽名時，承諾書確實是空白的，是在事後核撥
    貸款時才由行員填上相關資料；有關塗銷泛亞銀行抵押權事宜均係與庚○○接洽
    ，由庚○○提供資料等情，故告訴人乙○○指稱：伊並不知系爭房地已設定抵押
    權予泛亞銀行，亦不知所貸得款項係匯入泛亞銀行大安分行帳戶等情，堪信為真
    實。
(二)、又被告於本院初次訊問時先係辯稱伊並未與甲○○簽立買賣契約，亦不認識甲○○云云（本院九十一年十二月二十七日訊問筆錄參見），嗣後被告始承稱：伊有
    分別於九十年二月十三日及九十年三月十二日與甲○○簽立不動產買賣契約書乙
    節屬實，並有該二次簽立之不動產買賣契約書暨交款備忘錄各一份在卷可考。被
    告復供述：伊有於九十年二月十三日以自己名義與甲○○簽立系爭房地買賣契約
    ，簽約當時曾交付予甲○○的五萬元定金，為庚○○所交付的，其餘價款原本庚○○打算開票支付，但後來支票退票，所以她打算要付現金支付房價款。又伊另
    於九十年三月十二日代理告訴人乙○○與甲○○簽立買賣系爭房地之不動產買賣
    契約書，在該份契約書之「立契約書人買主（甲方）」欄之「乙○○」之簽名為
    其所代簽，簽約當日所交付予甲○○之六十五萬元係庚○○在仲介公司附近交給
    伊的。而伊曾有過一次由庚○○交付現金予伊，開車載伊至板信銀行松江分行，
    要伊幫告訴人乙○○繳本息等情不諱。則雖被告己○○辯稱：伊僅係受庚○○之
    託代為出面，並不知情云云，然其既自與系爭房地出賣人甲○○簽立買賣契約時
    ，即出面詐稱係告訴人乙○○代理人，代為簽立買賣契約，並由其交付六十五萬
    元定金予甲○○，又於告訴人乙○○向板信銀行貸款時在場，甚且親自至銀行代
    為繳付貸款之分期本息等過程，均有參與，而其與庚○○並無僱傭關係，何有凡
    事均需聽命於庚○○行事之理？其明知並未經告訴人授權，何以潛稱為代理人而
    代告訴人乙○○簽訂買賣契約？而庚○○既於九十年三月十二日簽約時有在仲介
    公司附近交付現金六十五萬元予被告己○○，足見庚○○並無不能到場事由，焉
    需委由被告己○○代勞出面到場簽約之理？又被告己○○既在知悉告訴人乙○○
    在板信銀行貸款，焉有需由庚○○交付現金代為清償貸款利息之理？是被告己○○上開辯詞，顯有悖於常情者甚，熟能置信。綜上各節，參互印證，堪認告訴人
    乙○○指訴為真實。足見被告己○○與庚○○對於詐騙告訴人乙○○乙事，有犯
    意聯絡，而共同參與各自負責分擔上開行為，使告訴人乙○○陷於錯誤而交付現
    款。
(三)、次查，被告己○○與案外人庚○○共同於右揭時、地詐得珠寶後，尚積欠四百零
    六萬八千元，即不知去向之事實，業據告訴人丙○○於偵審中指訴綦詳，並有估
    價單七紙、由被告己○○簽名確認之購買珠寶明細表一紙、庚○○簽立切結書及
    公證書各一紙附卷可證。被告己○○自承其有二、三次有陪同庚○○至丙○○開
    設的珠寶店購買珠寶等情，並有在告訴人丙○○所列珠寶明細表上簽名等情屬實
    。又被告確有將上開購得的珠寶帶至正義當鋪、第一當鋪、利益當鋪等處典當變
    現之事實，業據被告供明在卷，並有正義當鋪出具之贓嫌報告書一紙及四筆贖回
    典當物品紀錄表、第一當鋪出具之四筆贖回典當物品紀錄表一紙、利益當鋪出具
    之存根三紙在卷可考。參以證人丁○○於本院訊問時結證稱：庚○○本身不敢出
    面處理，委託伊出面與告訴人丙○○處理，據庚○○告稱所剩珠寶在當鋪，係由
    庚○○開車而由被告己○○出面到當鋪典當，並經伊向當鋪老闆求證屬實，伊事
    後有陪同告訴人丙○○及被告至當鋪贖回典當物等語，綜上，足認告訴人丙○○
    指訴被告與庚○○共同詐騙其珠寶乙節為真實。雖被告仍以：庚○○知道伊平常
    有帶身分證在身上，據庚○○告稱珠寶為蕭先生所有，而伊欠蕭先生人情，故用
    伊名義典當云云置辯，惟查，觀諸上開當鋪出具之典當紀錄可知，被告己○○係
    於不同日期多次出面專程至不同當鋪典當珠寶，顯見被告與庚○○間關係匪淺，
    又倘典當珠寶之所有人為蕭先生，何以蕭先生不自行以自己名義典當取得現款以
    供己所需，而焉用迂迴輾轉透過庚○○傳達由被告持珠寶至當鋪典當變現，徒增
    財物滅失之風險？此顯與常理未合，被告所辯，無非事後卸責之詞，無足可採信
    。本件事證明確，被告己○○與庚○○共同詐欺犯行洵堪認定。
三、核被告己○○意圖為自己不法之所有，以詐術使人將本人之物交付所為係犯刑法
    第三百三十九條第一項之詐欺取財罪。被告與庚○○間，就上開詐欺取財犯行，
    有犯意聯絡及行為分擔，為共同正犯。又被告多次詐欺犯行時間緊接，方法相同
    ，所犯均係構成要件相同之罪，顯係基於概括犯意反覆為之，為連續犯，爰依刑
    法第五十六條之規定以一罪論，並加重其刑。又其曾於民國八十四年間因詐欺案
    件，經本院判處有期徒刑十月，復經臺灣高等法院以八十六年度上易字第三二０
    號駁回上訴確定，甫於八十七年五月二十六日執行完畢，有臺灣高等法院檢察署
    刑案紀錄簡覆表在卷可稽，其於五年內再犯本件有期徒刑以上之罪，為累犯，應
    依法加重其刑。爰審酌被告前曾因犯詐欺罪，經法院論罪科刑，仍不知悔改，品
    性不佳、智識程度、生活狀況、犯罪之動機、目的、手段及對告訴人乙○○、丙○○所造成財產上損害甚鉅，犯罪後矢口否認犯行並一再飾詞狡辯卸責等一切情
    狀，量處如主文所示之刑，以資懲儆。
據上論斷，應依刑事訴訟法第二百九十九條第一項前段，刑法第二十八條、第五十六
條、第三百三十九條第一項、第四十七條，罰金罰鍰提高標準條例第一條前段，判決
如主文。
本案經檢察官朱學瑛到庭執行職務。
中      華      民      國      九十二      年    三      月    三十一  日
                              臺灣板橋地方法院刑事第六庭
                                      法  官  林  淑  婷
右正本證明與原本無異
如不服本判決應於送達後十日內向本院提出上訴狀
                                      書記官  廖  貞  音
中      華      民      國      九十二      年    三      月    三十一  日
附錄本案論罪科刑法條全文：
刑法第三百三十九條第一項：意圖為自己或第三人不法之所有，以詐術使人將本人或
                          第三人之物交付者，處五年以下有期徒刑、拘役或科或
                          併科一千元以下罰金。


司法院資訊處製作；財團法人民間司法改革基金會備份。
